【裁判字號】    99,抗,99
【裁判日期】    990422
【裁判案由】    聲請定其應執行刑
【裁判全文】
臺灣高等法院高雄分院刑事裁定            99年度抗字第99號
抗  告  人
即  受刑人  甲○○
上列抗告人因聲請定其應執行刑案件，不服臺灣高雄地方法院中
華民國99年3 月30日裁定（99年度審聲字第1166號），提起抗告
，本院裁定如下：
    主  文
抗告駁回。
    理  由
一、本件抗告意旨略以：受刑人甲○○前因犯竊盜等罪，已經台
    灣高雄地方法院檢察署96年度執減更字第1971號，於96年間
    減刑執行完畢。因裁定主文應執行有期徒刑7 月，爰提起抗
    告，請更為正確之裁定云云。
二、原審以：(一)聲請意旨略以：受刑人甲○○因犯竊盜等罪，先
    後經判決確定如附表，應依刑法第53條及第51條第5 款，定
    其應執行之刑，爰依刑事訴訟法第477 條第1 項聲請裁定等
    語。(二)按數罪併罰，有二裁判以上者，依刑法第51條之規定
    ，定其應執行之刑，刑法第53條定有明文。次按行為後法律
    有變更者，適用行為時之法律，但行為後之法律有利於行為
    人者，適用最有利於行為人之法律，民國95年7 月1 日新修
    正施行之刑法第2 條第1 項定有明文。依修正前刑法第51條
    規定：「數罪併罰，分別宣告其罪之刑，依左列各款定其應
    執行者：」其中第5 款規定：「宣告多數有期徒刑者，於各
    刑中之最長期以上，各刑合併之刑期以下，定其刑期。但不
    得逾20年。」；修正後刑法第51條第5 款則係規定：「宣告
    多數有期徒刑者，於各刑中之最長期以上，各刑合併之刑期
    以下，定其刑期。但不得逾30年」，其併合執行之刑度由舊
    法之20年提高為新法之30年，自以舊法有利於受刑人。又修
    正前刑法第41條第1 項前段規定：「犯最重本刑為5 年以下
    有期徒刑之刑之罪，而受6 個月以下有期徒刑或拘役之宣告
    ，因身體、教育、職業、家庭之關係或其他正當理由，執行
    顯有困難者，得以1 元以上3 元以下折算1 日，易科罰金」
    ；且刑法修正施行前之易科罰金折算標準，依修正前罰金罰
    鍰提高標準條例第2 條前段規定（現已刪除），就其原定數
    額提高為100 倍折算1 日，則刑法修正施行前易科罰金之折
    算標準，應以銀元300 元折算1 日，再折算為新臺幣後，應
    以新臺幣900 元折算1 日；而修正後刑法第41條第1 項前段
    規定：「犯最重本刑為5 年以下有期徒刑以下之罪，而受6
    個月以下有期徒刑或拘役之宣告者，得以新臺幣1,000 元、
    2,000 元或3,000 元折算1 日，易科罰金」，自以修正前之
    刑法第41條第1 項前段較有利於受刑人。查本件如附表編號
    1 至3 所示之罪，犯罪時間分別為95年3 月26日、5 月13日
    、5 月3 日，自應依刑法第2 條第1 項前段之規定，適用修
    正前刑法第51條第5 款，定其應執行之刑，併諭知易科罰金
    之折算標準。(三)又因該受刑人所犯之罪，均屬最重本刑5 年
    以下有期徒刑以下之刑之罪，且經減刑後分別宣告之有期徒
    刑均未逾6 個月，依司法院大法官98年6 月19日公布釋字第
    662 號解釋意旨「中華民國94年2 月2 日修正公布之現行刑
    法第41條第2 項，關於數罪併罰，數宣告刑均得易科罰金，
    而定應執行之刑逾6 個月者，排除適用同條第1 項得易科罰
    金之規定部分，與憲法第23條規定有違，並與本院釋字第36
    6 號解釋意旨不符，應自本解釋公布之日起失其效力」，本
    件受刑人所犯如附表所示之案件，經本院定應執行刑後，應
    依修正前刑法第41條第1 項前段之規定諭知易科罰金之折算
    標準。(四)再按數罪併罰，應依分別宣告其罪之刑為基礎，定
    其應執行刑，此觀刑法第51條規定自明，故一裁判宣告數罪
    之刑，雖曾經定其執行刑，但如再與其他裁判宣告之刑定其
    執行刑時，前定之執行刑當然失效，仍應以其各罪宣告之刑
    為基礎，定其執行刑，不得以前之執行刑為基礎，以與後裁
    判宣告之刑，定其執行刑；又法律上屬於自由裁量之事項，
    並非概無法律性之拘束，自由裁量係於法律一定之外部性界
    限內，如以定執行刑而言，即不得違反刑法第51條之規定，
    而法官具體選擇以為適當之裁量時，必須符合所適用之法規
    之目的，更進一步言，須受法律秩序之理念所指導，此亦即
    所謂之自由裁量之內部性界限，關於定應執行之刑，既屬自
    由裁量之範圍，其應受此項內部性界限之拘束，要屬當然，
    最高法院分別著有59年台抗字第367 號、80年台非字第473
    號判例要旨可資參照。(五)查本件受刑人因犯附表所示3 罪，
    業經判處如附表所示之刑，並於如附表所示之日期分別確定
    在案，有臺灣高等法院被告前案紀錄表1 份及刑事判決各1
    份（本院95年度簡字第3104號、95年度訴字第2242號及96年
    度訴字第1044號）在卷可稽。本院審核受刑人於如附表編號
    1 所示判決確定日前犯如附表所示之各罪，核與首揭規定並
    無不合，認檢察官聲請為正當，應予准許。受刑人所犯如附
    表編號1 、2 所示之2 罪所處刑度，固曾經本院定應執行有
    期徒刑6 月（96年度聲減字第1376號裁定），惟如附表所示
    之該3 罪既應定執行刑，則上開前曾定應執行刑即當然失效
    ，本院自可更定該3 罪之應執行刑。爰依前揭法條意旨之說
    明，定其應執行之刑為有期徒刑7 月，併諭知如易科罰金，
    以銀元300 元即新臺幣900 元折算1 日。及敘明檢察官聲請
    書之附表將編號2 之偵查案號「95年度毒偵字第3817號」誤
    載為「95年度偵字第9920號」，更正如附表編號2 所示等情
    。
三、按犯實質上數罪，其各罪既有獨立性，原應就宣告之各罪刑
    分別執行，然刑罰之目的重在感化，苟能使犯人達到改過遷
    善之目的，基於刑罰經濟之目的，並無就宣告之各刑一一執
    行之必要，故我國刑法採併合處罰制，係以有利於受刑人之
    利益為考量，並非不利。而裁判確定前犯數罪而併合處罰之
    案件，有2 以上之裁判，應依刑法第51條規定定其應執行之
    刑時，最後事實審法院即應依據檢察官之聲請，以裁定定其
    應執行之刑，並不因數罪中之一部分犯罪之刑業經執行完畢
    而有差異。至已執行部分，自不能重複執行，應由檢察官於
    指揮執行時扣除之，此為當然之解釋，而與定應執行刑之裁
    定無涉。本件抗告人即受刑人甲○○認就已經執行完畢之刑
    於定應執行刑後會再予執行，尚有誤會。又原審本其職權，
    裁定本案定應執行刑為有期徒刑7 月並得易科罰金，係於各
    刑中之最長期以上，各刑合併之刑期以下，亦無違誤。本件
    抗告，並無理由，應予駁回。
據上論結，應依刑事訴訟法第412 條，裁定如主文。
中    華    民    國    99    年    4     月    22    日
                  刑事第五庭    審判長法  官  曾永宗
                                      法  官  鍾宗霖
                                      法  官  任森銓
以上正本證明與原本無異。
不得再抗告。
中    華    民    國    99    年    4     月    22    日
                                      書記官  呂素珍

司法院資訊處製作；財團法人民間司法改革基金會備份。
